臺灣高等法院高雄分院民事判決　九十二年度家上字第一０一號
　　上　訴　人　甲○○
　　訴訟代理人　洪條根律師
　　被　上訴人　乙○○
　　　　　　　　　　　　　　現.
當事人間請求離婚事件，上訴人對於台灣高雄地方法院民國九十二年九月四日九十二
年婚字第一一０三號第一審判決提起上訴，本院於九十三年二月十一日言詞辯論終結
，判決如下：
    主      文
原判決廢棄。
准上訴人與被上訴人離婚。
第一、二審訴訟費用由被上訴人負擔。
    事實及理由
一、上訴人主張，（一）上訴人於民國八十九年十月二十三日，與湖南省祁東縣女子
    被上訴人乙○○結婚。被上訴人來台後，性格大變，態度蠻橫，有失女人懿德。
　　上訴人曾多次婉言相勸，但被上訴人剛強霸道之個性，不為所動，仍舊我行我素
　　，結婚二年多以來，經常為小事爭吵、吼叫，左右鄰居不得安寧，上訴人至為痛
　　苦煩惱，聲稱「你若不改進悍惡的個性，將不會為你的台灣地區旅行證申請延期
　　。」，被上訴人就因此事與上訴人爭吵不休。聲稱「不辦延期申請，就要鬧得家
　　庭永無寧日，日子不好過，無臉見人。」近幾月來，被上訴人之行為舉止，果如
　　其言。曾與被上訴人協議離婚，被上訴人已表同意，要求被上訴人簽名蓋章時，
　　卻又反悔，從此被上訴人更吵鬧不休，致上訴人更不能過家庭安寧生活，精神受
　　虐待，心靈受創傷，痛苦至極，惟有請求離婚為唯一之途徑。（二）被上訴人要
　　錢的點子層出不窮，結婚時什麼條件、要求都沒有，來台灣後一一提出，聲稱「
　　償付媒介費、償還債務、要奉一點孝心（金）給親娘，要為與前夫所生之獨生女
　　劉春買房子」等。上訴人為討好新婚妻乙○○的芳心，硬著頭皮，克服困難，達
　　到被上訴人所述各項要求，前後三次共匯去美金貳萬零伍佰元（外加匯票費）由
　　被上訴人在大陸上前夫所生之獨生女劉春簽收，有匯款收據為證。足見上訴人為
　　討其歡心，已羅掘俱窮，但其慾望如無底洞，豈是一退休老榮民之俸資可填？被
　　上訴人所索，皆如其願，但仍不滿意，最近半年來，被上訴人利欲薰心，不念夫
　　妻相依為命之情，竟而不時偷拿上訴人褲袋中零用錢，有時千兒八百，有時三百
　　五百，錢少時連五十元硬幣也照拿。起初，上訴人未加注意，更不會防範，雖然
　　零用錢常有短少，但為維護感情，未便予以質問。有一天為上訴人當場人贓俱獲
　　，被上訴人竟毫無愧疚之心，反而惱羞成怒，橫眉豎眼，斥罵上訴人「小氣鬼」
　　。上訴人好言相告「你要用錢可以向我明要，何必偷偷摸摸的暗中取拿。」被上
　　訴人更說出令人不齒之言「陪你這個老丈夫上床睡覺做愛，也應給我點做愛錢。
　　」。被上訴人不忠於家庭，偷拿之事時常發生，故而引發上訴人下定決心，不為
　　被上訴人之台灣地區旅行申請延期，以免日後引發更多的後遺症。被上訴人本應
　　於九十二年五月十日必需離台，後因SARS，延期至九十二年六月三十日必需出境
　　，致被上訴人心有不甘，尋釁口角，找老丈夫打架，設計家庭暴力案件，期達續
　　留台灣打工賺錢。（三）上訴人花鉅款娶被上訴人為妻，目的希望晚年有老伴照
　　顧，然被上訴人不在家照顧年邁孤苦老丈夫，反而自行離家，受僱去服侍有錢人
　　家的老頭子，蓄意棄老丈夫生活及安全於不顧，因此引起上訴人極大的反感，有
　　老婆何如無老婆，年老受騙，後悔不已，錐心之痛，精神打擊至深且鉅，夫妻聚
　　少離多，空有夫妻之名卻無之實，上訴人爰亦依民法第一千零五十二條第二項規
　　定請求離婚。被上訴人不知感恩圖報，不盡家庭主婦之責，只顧打工賺錢，是上
　　訴人之家庭為被上訴人之飯店旅館。因此，更堅定上訴人不為被上訴人申請延期
　　之決心，被上訴人不願失去每月新台幣二萬三仟元之收入，故千方百計向上訴人
　　找碴，爭吵打架，蓄意製造家庭暴力案，藉訴案未結案空檔期仍可照常打工賺錢
　　，致使上訴人僅為其人頭夫婿而已。又被上訴人九十二年五月十八日下午四時強
　　行找碴，推倒上訴人，連紗門也被推倒。上訴人躲避至寢室，又被被上訴人揪住
　　，推倒在地，手肘受傷流血。塑膠衣櫥也被壓壞不堪使用，此均有照片為證。上
　　訴人不予還手，難讓被上訴人造成暴力案件。被上訴人心有不甘，又揪住老丈夫
　　推倒在浴廁兩次，氣得上訴人在地上氣喘如牛，忍住怒氣，不發一言一語。被上
　　訴人還不肯罷休，再度揪住脖子不放，仍大吼大嚷，不讓老丈夫奪門而出，驚動
　　鄰居以為我家發生意外，即打一一０電話請來警員調解，化解吵架糾纏。因上訴
　　人容忍，未中被上訴人陰謀設計「家庭暴力案件」之圈套。九十二年五月十九日
　　上午十時，上訴人正坐在書桌前打開抽屜時，冷不防備被上訴人衝進來，伸手強
　　取老丈夫之錢包（內有私章、存摺）。上訴人為保護印章與存摺，在不經意下順
　　手一撂致被上訴人跌倒在地，被上訴人復起身掐上訴人脖子和生殖器，上訴人忍
　　無可忍，為了自衛，遂揪住被上訴人頭髮，強壓倒地，並請對門鄰居打一一０電
　　話請警員來家處理，被上訴人稱：「上訴人扣留台灣旅行證，也不辦延期申請，
　　又限制伊自由行動，扣留伊之工作證，不讓伊自由自在打工賺錢」，承警調解，
　　上訴人將被上訴人所有證件當警員之面交付被上訴人，並由警員責成女方整理行
　　李離開家，免得夫妻經常吵架。當警員離去後，被上訴人反而焚燬剪破紀念照和
　　生活照，幸上訴人搶救部分照片，被上訴人無理取鬧，惡形惡狀，旨在羞辱糟蹋
　　虐待老丈夫。該扣留證件一節，乃屬被上訴人編造，被上訴人有關證件係其自始
　　交由上訴人代為保管，所謂扣留云云，乃係臨訟虛構，原審不察，片面採信被上
　　訴人不實之言，而認兩造紛爭係因此而起，顯與事實不符。（四）被上訴人於九
　　十二年五月二十四日晚上七時離家出走後，到同月三十日晚上八時又回來取走衣
　　物以及廚房用刀具一盒，及不銹鋼保溫杯兩只，被上訴人離家出走後，居住何處
　　，不得而知。被上訴人答辯，工作場所距家很近，上訴人可隨時來找她回家云云
　　，惟被上訴人係自願離家出走打工，何須上訴人去找。被上訴人在興訟前就已經
　　將應用衣物攜出家門，臨走時還大聲嚷著離開這鬼屋子，住在外面可自由自在的
　　安心打工賺錢，從此未再回家。由此看來，足以證明被上訴人有惡意遺棄上訴人
　　（老丈夫）之嫌，與民法第一０五二條第五款惡意遺棄他方在繼續狀態中不謀而
　　合。且被上訴人自五月二十四日離家後即未回家，顯見並未如其於原審庭訊中所
　　述，要與上訴人和好而共同生活。益足證其在原審所言全屬謊言，既然如此，則
　　共同生活已無可能，何以維繫婚姻？又被上訴人上開種種行徑，且時常指著上訴
　　人鼻子大吼大嚷，要上訴人替被上訴人找工作，問上訴人答不答應，兇行惡狀，
　　吵得鄰居不安寧，以為上訴人家中出了什麼大事，已與民法第一０五二條第一項
　　第三款中所列「夫妻之一方受他方不堪同居之虐待者」相符。爰依民法第一０五
　　二條第一項第三款、第五款、第二項之事由，訴請離婚等語，爰上訴聲明：(一)、
    原判決廢棄。(二)、准兩造離婚。(三)、第一、二審訴訟費用由被上訴人負擔。
二、被上訴人則以，本件係上訴人任意輕信他人進而對被上訴人造成猜疑，更於九十
　　二年五月間與其大陸女兒一起毆打被上訴人，此有報請警方前來協調，並有國軍
　　左營醫院受理家庭暴力事件驗傷診斷書以及高雄市政府警察局楠梓分局處理家庭
　　暴力案件（詳如台灣高雄地方法院民事通常保護令）影本可證。被上訴人遠自大
　　陸湖南來到台灣與上訴人結婚，誠是無怨無悔，別無他意。夫妻兩方起爭執，並
　　不為錢，而係上訴人在性生活上行為怪異，要求被告口交、肛交，被上訴人不同
　　意也不習慣，為此上訴人即動怒，破口大罵，並表明不再給被上訴人台灣地區旅
　　行證申請延期，並扣留證件，此有加昌派出所警察黃清煌前來處理可證，為此又
　　蒙台灣高雄地方法院民事通常保護令九十二年家護字第六七二號之核發，以及台
　　灣高等法院高雄分院民事裁定以九十二年度家護抗字第八八號駁回其抗告。又被
　　上訴人現服務於崇祐護理之家，係上訴人介紹並帶往任職，且離住所約一百公尺
　　之距離，怎會有離家出走之事，隨時可找到被上訴人，被上訴人隨時均在工作地
　　方，以致上訴人所言全非事實。夫妻因爭執而口角，而互毆，因而致傷。被上訴
　　人至今僅以保護令來暫保障不為上訴人所毆打，隨時期望夫妻能合好如初。惟被
　　上訴人多次返家發現門鎖已遭上訴人換掉，而無法進入，又電話表明回家之意，
　　仍遭上訴人破口大罵，不念當時向被上訴人求婚之事，以及來台結婚克盡婦職之
　　情意，被上訴人曾多次表明回家相聚均遭拒絕，為此上訴人更不得藉故而請求離
　　婚等語資為抗辯，並答辯聲明：(一)、上訴駁回。(二)、第一、二審訴訟費用由上訴
　　人負擔。
三、上訴人主張，上訴人於民國八十九年十月二十三日與大陸女子被上訴人結婚，現
　　婚姻關係仍存續中等情，業據其提出戶籍謄本一份、湖南省衡陽市結婚公證書一
　　份為證，且為被上訴人所不爭執，自堪信為真實。
四、上訴人主張，上訴人有受被上訴人不堪同居虐待之行為，被上訴人有惡意遺棄上
　　訴人在繼續狀態中及兩造間有民法一千零五十一條第一項以外之重大事由，難以
　　維持婚姻等情，依民法第一千零五十二條第一項第三款、第五款、第二項之規定
　　訴請與被上訴人離婚，則為被上訴人所否認，茲分述如後：
五、關於不堪同居虐待部分：
　(一)上訴人主張，兩造結婚以來，經常為小事爭吵，且被上訴人不時偷拿上訴人褲袋
　　中之零用錢，有一次被上訴人當場抓到，竟上訴人為「小氣鬼」，並稱「陪你
　　這個老丈夫上床睡覺做愛，也應給我點做愛錢」，上訴人乃下定決心，不為被上
　　訴人之臺灣地區旅行申請延期，被上訴人心有不甘，尋釁口角，設計家庭暴力案
　　件，又被上訴人於九十二年五月十八日下午四時推倒上訴人，連紗門也被推倒，
　　上訴人躲避至寢室，又被被上訴人揪住，推倒在地，手肘受傷流血，塑膠衣櫥也
　　被壓壞不堪使用，此均有照片為證，被上訴人心有不甘揪住上訴人推倒在浴室兩
　　次，並打一一０電話，請來警員調解，九十二年五月十九日上午十時，被上訴人
　　伸手強取上訴人之錢包（內有私章、存摺簿），上訴人為保護印章與存摺，順手
　　一撂致被上訴人跌倒在地，被上訴人復起身掐住上訴人之脖子和生殖器，上訴人
　　不得已乃揪住被上訴人頭髮，強壓在地，並請鄰居打電話報警來處理，上訴人並
　　依警員之調解，將被上訴人所有證件當警員之面交付被上訴人，當警員離去後，
　　被上訴人反而焚燬、剪破紀念照和生活照，故上訴人有受被上訴人不堪同居虐待
　　之情事云云。
　(二)經查，上訴人主張被上訴人平日經常偷取上訴人金錢一節，為被上訴人所否認，
　　上訴人又無法舉出何證據以供本院調查，故此部分尚難採認，又上訴人主張，被
　　上訴人於九十二年五月十八日推倒上訴人，致上訴人手肘受傷流血及壓壞塑膠衣
    櫥及於九十二年五月十九日伸手強取上訴人之錢包（內有私章、存摺簿），雙方
    乃互相拉扯，上訴人乃託鄰居報警等情，業據上訴人提出相片四張為證（見一審
    卷證物袋），且據證人即警員黃清煌於臺灣高雄地方法院九十二年度家護字第六
　　七二號通常保護令事件到庭證稱：「（問：曾否處理兩造紛爭﹖）第一次是九十
　　二年五月份，當時我是備勤，兩造來派出所，要互控傷害，我要他們去驗傷，我
    當時看到聲請人（指本件被上訴人）裙子上有血，相對人（指上訴人）手肘有傷
    ：：：，第二次也是在五月，相隔不到一星期，我接到通報說有糾紛，我到現場
　　時看到相對人將聲請人壓制於地上，據我所知是因為相對人扣住聲請人之證件：
　　：：當時兩造在地上都有喊叫：：：：相對人將聲請人壓制在地上的手有拉住聲
　　請人的頭髮」等語，並有該案通常保護令一份在卷可佐，並經原審調閱該案卷宗
　　查明無訛，且上訴人陳稱，被上訴人留台時間應在九十二年五月底到期，上訴人
　　希望屆時被上訴人回大陸去，怕將證件還給被上訴人後不辦理出境，所以沒有將
    證件還給被上訴人，要保管到剩幾天才要幫被上訴人辦出境，被上訴人即以這理
　　由與上訴人爭吵打架，再去聲請發保護令，被上訴人藉此延期居留等語（見本院
　　卷第九一頁），又參以被上訴人一再指陳稱被上訴人因子宮有腫瘤而切除子宮，
　　上訴人乃要求以口交、肛交方式進行性行為，被上訴人不同意也不習慣，上訴人
　　即動怒，並表明不再給被上訴人台灣地區旅行證申請延期，並扣留證件等語，可
    見兩造乃因性生活不協調，且為金錢使用之問題而感情不睦，上訴人因而不再為
    被上訴人台灣地區旅行證申請延期，希望被上訴人快回大陸，雙方因此發生爭執
    ，而有推、拉、揪髮之肢體衝突，致上訴人受傷，故被上訴人此行為尚難認係對
    上訴人有不堪同居之虐待之情事。
六、關於惡意遺棄部分：
　(一)上訴人主張，被上訴人於九十二年五月二十四日晚上七時許離家出走後，同月三
    十日晚上八時回來取走衣物及房用刀具及不銹鋼保溫杯兩只後即在外居住，臨
    走時還大聲嚷著離開這鬼屋子，住在外面可自由自在的安心打工賺錢，從此未再
    回家，故被上訴人有惡意遺棄上訴人之情事云云，被上訴人雖不否認於九十二年
    五月二十四日離家出走未履行同居一情，惟否認有惡意遺棄之情事，辯稱，曾回
    去發現門鎖已換無法進入，希望與上訴人復和共同生活等語。
  (二)經查，兩造甫於民國九十二年五月十八日、十九日發生吵架，上訴人曾將被上訴
    人壓制在地並拉住被上訴人頭髮，被上訴人遭受上訴人此種暴力對待，被上訴人
    因而離家拒與上訴人同居，應屬有正當理由，尚難認其有惡意遺棄上訴人之意思
    。
七、關於民法第一千零五十二條第二項之難以維持婚姻之重大事由部分：
　(一)上訴人主張，上訴人年紀已大，花鉅款取妻（先後匯款美金二萬零五百元到大陸
　　），目的是希望晚年有老伴照顧，然被上訴人在外打工，並一再吵鬧要求上訴
　　人同意其打工（大陸人民在台灣打工，須配偶同意），起初工作時間只有早上七
　　點至早上十點，上訴人還可忍受，惟後來被上訴人工作時間愈來愈長，從晚上八
　　點上班至翌日上午八點，回家後睡覺至中午十二點左右，夫妻間有名無實，被上
　　訴人來台只是要打工賺錢而已，兩造間實有難以維持婚姻之重大事由云云。
　(二)經查，上訴人係民國十二年十月十八日生，有戶籍謄本可稽，則兩造於民國八十
    九年十月二十三日結婚時，上訴人已七十七歲，又上訴人於婚後先後匯款美金二
　　萬零五百元至大陸被上訴人親友，有上訴人提出之匯款單為證，且為被上訴人所
　　不爭執，是此部分自堪認為真實，又被上訴人亦自承有上訴人所稱之在外打工及
    嗣後夜間打工，翌日上午回家睡至中午之情事，基此可見，上訴人所稱，因其年
　　紀已大，花鉅款娶被上訴人係希望晚年有老伴照顧，伊因不堪被上訴人之吵鬧要
　　求而同意其在外打工，起初時間只有上午七點至上午十時，嗣後，被上訴人工作
　　時間愈來愈長，夜間在外上班，回家後睡至中午各情，自堪信為真實，復按如前
　　所述，兩造性觀念及對金錢之觀念差異過大，且非但上訴人年紀已大，被上訴人
　　年紀亦不小（西元一九五四年八月二十八日生），思想觀念之差異均難以再改變
　　，且以上訴人之年紀，希冀晚年能有老伴常在旁，亦合乎情理，茲被上訴人大多
　　數時間在外工作，其難以接受，並非不合理，故兩造間已自屬有難以維持婚姻之
　　重大之事由，且兩造之過失相等，上訴人主張依民法第一千零五十二條第二項規
　　定訴請離婚，實應予准許，原審為上訴人敗訴之判決，自有未當，上訴意旨求予
　　廢棄改判，為有理由，自應由本院將原判決廢棄改判，准上訴人與被上訴人離婚
　　。
八、據上論結，本件上訴為有理由，依民事訴訟法第四百五十條、第七十八條，判決
　　如主文。
中　　　華　　　民　　　國　　九十三　　年　　　二　　　月　　二十五　　日
　　　　　　　　　　　　　　　　　　　　　　　　民事第五庭
~B1審判長法官　蔡明宛
~B2法　　　官　林健彥
~B3法　　　官　黃科瑜
正本係照原本作成。
如對本判決上訴，須於判決送達後二十日內向本院提出上訴狀，其未表明上訴理由者
，應於上訴後二十日內向本院提出上訴理由書（均須按他造當事人之人數附繕本）。
上訴時應提出委任律師或具有律師資格之人之委任狀，並依附註條文規定辦理。
中　　　華　　　民　　　國　　九十三　　年　　　二　　　月　　二十七　　日
~B法院書記官　施耀程
附註：
民事訴訟法第四百六十六條之一：
對於第二審判決上訴，上訴人應委任律師為訴訟代理人，但上訴人或其法定代理人具
有律師資格者，不在此限。
上訴人之配偶、三親等內之血親、二親等內之姻親，或上訴人為法人、中央或地方機
關時，其所屬專任人員具有律師資格並經法院認為適當者，亦得為第三審訴訟代理人。
第一項但書及第二項情形，應於提起上訴或委任時釋明之。
                                                                  ＫＡ
